【裁判字號】    98,重上,66
【裁判日期】    981130
【裁判案由】    清償借款
【裁判全文】
臺灣高等法院高雄分院民事判決          98年度重上字第66號
上  訴  人  乙○○
訴訟代理人  孫志鴻律師
複 代 理人  陳意青律師
被 上 訴人  大眾商業銀行股份有限公司
                      地下1樓
法定代理人  丁○○
訴訟代理人  甲○○
            丙○○
上列當事人間清償借款事件，上訴人對於中華民國98年6 月30日
臺灣高雄地方法院97年度重訴字第34號第一審判決提起上訴，本
院於98年11月18日言詞辯論終結，判決如下：
    主  文
原判決關於命上訴人給付九十四年九月二十三日違約金部分，廢
棄。
上訴人其餘上訴駁回。
第二審訴訟費用由上訴人負擔。
    事實及理由
一、本件被上訴人起訴主張，訴外人訊華國際有限公司（以下簡
    稱訊華公司）於民國87年9 月24日邀同上訴人乙○○為連帶
    保證人，向被上訴人分別借款新台幣（下同）639 萬元、56
    6 萬元，並提供不動產設定抵押權予被上訴人，約定按年息
    百分之8.35計算利息，至107 年9 月24日止，按月攤還本息
    ，如未依約攤還，即喪失期限利益，全部債務視為到期，除
    按原約定利率計息外，逾期清償在6 個月以內者，按原約定
    利率百分之10，逾期清償超過6 個月以上者按原約定利率百
    分之20計付違約金，嗣訊華公司自90年9 月25日起未依約清
    償本息，經被上訴人聲請原法院以94年執字第24315 號拍賣
    抵押物強制執行事件，就拍定金額執行分配受償部分，尚欠
    本金750 萬0,655 元，及自94年9 月23日起，至清償日止，
    按年息百分之8.35計算之利息，暨自94年9 月23日起至清償
    日止，按年息百分之1.67計算之違約金，爰依消費借貸及連
    帶保證之法律關係，訴請上訴人給付被上訴人750 萬0,655
    元，及自94年9 月23日起，至清償日止，按年息百分之8.35
    計算之利息，暨自93年9 月24日起，至清償日止，按年息百
    分之1.67計算之違約金。原審法院為被上訴人勝訴判決。被
    上訴人於本院答辯聲明：(一)上訴駁回。(二)第二審訴訟費用由
    上訴人負擔。（對另一連帶保證人邊靜萍之繼承人請求部分
    ，業已成立和解，不在本件審理範圍）。
二、上訴人則以：訊華公司更名為訊華國際股份有限公司，並於
    88年1 月15日改選董事長，繼任董事長即訴外人楊光壽於88
    年6 月24日出具債務承擔書，承擔系爭借款債務，並於同年
    月30日簽立授信約定書，擔任系爭借款債務之新連帶保證人
    ，並任訊華國際股份有限公司之連帶保證人，則上訴人之系
    爭借款保證責任已移轉予楊光壽而消滅云云，資為抗辯。於
    本院上訴聲明：(一)原判決廢棄。(二)被上訴人在第一審之訴駁
    回。(二)第一、二審訴訟費用由被上訴人負擔。
三、被上訴人主張，訊華公司於87年9 月24日邀同上訴人為連帶
    保證人向被上訴人分別借款639 萬元、566 萬元，並提供不
    動產設定抵押權予被上訴人，約定按年息百分之8.35計算利
    息，至107 年9 月24日止，按月攤還本息，如未依約攤還，
    即喪失期限利益，全部債務視為到期，除按原約定利率計息
    外，逾期清償在6 個月以內者，按原約定利率百分之10，逾
    期清償超過6 個月以上者，按原約定利率百分之20計付違約
    金，嗣訊華公司自90年9 月25日起未依約清償本息，經被上
    訴人聲請原法院以94年執字第24315 號拍賣抵押物強制執行
    事件，就拍定金額執行分配受償部分，尚欠本金750 萬0,65
    5 元，及自94年9 月23日起，至清償日止，按年息百分之8.
    35計算之利息，暨自94年9 月23日起，至清償日止，按年息
    百分之1.67計算之違約金等事實，業據提出借款2 張，原法
    院94年執字第24315 號強制執行金額計算書分配表，被上訴
    人放款單筆貸放攤還及收息記錄查詢單、授信約定書、抵押
    權約定契約書、他項權利證明書、撥款委任書在卷（原審卷
    30 -31、40-42 、90、315-319 頁）為證，且為上訴人所不
    爭執，自可信為真實。
四、被上訴人爰依消費借貸及連帶保證之法律關係，提起本件之
    訴，上訴人則抗辯以前詞。是本件爭點為：(一)上訴人之連帶
    保證責任，是否在楊光壽簽立授信約定書、債務承擔書予被
    上訴人時起歸於消滅。(二)被上訴人基於消費借貸及連帶保證
    之法律關係，請求上訴人給付系爭借款，是否有理。
五、上訴人之連帶保證責任，是否在楊光壽簽立授信約定書、債
    務承擔書予被上訴人時起歸於消滅。
    按，債務承擔，有免責的債務承擔及併存的債務承擔之別，
    前者於契約生效後原債務人脫離債務關係，後者為第三人加
    入債務關係與原債務人併負同一之債務，而原債務人並未脫
    離債務關係，最高法院49年台上字第2090號著有判例。經查
    ，訊華國際股份有限公司繼任之董事長楊光壽（下稱甲方）
    與訊華公司原董事長邊靜萍（下稱乙方）於88年6 月24日共
    同出具予被上訴人之債務承擔書（原審卷32頁）係記載：甲
    方願自立書日起承擔乙方對被上訴人所負系爭借款等一切債
    務，但乙方仍應與甲方負連帶清償責任（即併存且重疊之債
    務承擔）等語，其為併存之債務承擔至明，揆諸上開說明，
    訊華公司對於被上訴人之系爭借款債務自未因此而免除。又
    楊光壽於88年6 月30日簽立之授信約定書（原審卷199 頁）
    亦僅係楊光壽對被上訴人表明其對被上訴人所負之一切債務
    願遵守約定書所列之各項條款等語，無從據以認定被上訴人
    業已同意系爭借款債務之保證人已變更為楊光壽。再者，被
    上訴人於90年11月20日就系爭借款債務向高雄地方法院聲請
    核發支付命令時，其債務人僅列訊華國際股份有限公司及楊
    光壽，而未同時列本件上訴人為相對人，乃本件被上訴人權
    利行使方式之選擇，不得遽謂本件被上訴人業已同意系爭借
    款之保證人已由本件上訴人移轉予楊光壽，本件上訴人就系
    爭借款之保證責任業已消滅。則上訴人抗辯稱訊華國際股份
    有限公司董事長楊光壽出具上開債務承擔書及授信約定書後
    ，上訴人之系爭借款保證責任已移轉予楊光壽而消滅云云，
    並非可取。
六、被上訴人基於消費借貸及連帶保證之法律關係，請求上訴人
    給付系爭借款，是否有理。
    基上，訊華公司對於被上訴人之系爭借款債務並無免除，上
    訴人之系爭借款保證責任亦未消滅，從而被上訴人基於消費
    借貸及連帶保證之法律關係，訴請上訴人給付借款750 萬0,
    655元，及自94年9 月23日起，至清償日止，按年息百分之
    8.35計算之利息，暨自94年9 月24日起，至清償日止，按年
    息百分之1.67計算之違約金，為有理由，應予准許。又被上
    訴人請求違約金之起算日為94年9 月24日起，有原審法院98
    年6 月18日言詞辯論筆錄在卷（原審卷357 頁）可稽，原審
    法院判令自94年9 月23日起算，此部分顯屬訴外裁判，自有
    未合。
七、綜上，被上訴人請求上訴人給付750 萬0,655元，及自94年9
    月23日起，至清償日止，按年息百分之8.35計算之利息，暨
    自94年9 月24日起，至清償日止，按年息百分之1.67計算之
    違約金，為有理由，應予准許，原審法院就此部分為被上訴
    人勝訴判決，並無不合，上訴人上訴指摘原判決此部分不當
    ，求予廢棄改判，為無理由，應予駁回。至原審法院判決上
    訴人應給付94年9 月23日按年息百分之1.67計算違約金部分
    ，為訴外裁判，自有未合，應由本院將此部分廢棄。
八、本件事證明確，兩造其餘攻擊防禦方法，與本件判斷結果不
    生影響，自不逐一論列，併此明。
據上論結，本件上訴為一部有理由，一部無理由，依民事訴訟法
第449 條第1 項、第450 條、第79條但書，判決如主文。
中    華    民    國    98    年    11    月    30    日
                              民事第五庭
                                  審判長法官  蔡明宛
                                  法      官  曾錦昌
                                  法      官  魏式璧
以上正本證明與原本無異。
如對本判決上訴，須於判決送達後20日內向本院提出上訴狀，其
未表明上訴理由者，應於上訴後20日內向本院提出上訴理由書（
均須按他造當事人之人數附繕本）。上訴時應提出委任律師或具
有律師資格之人之委任狀，並依附註條文規定辦理。
中    華    民    國    98    年    12    月    1     日
                                  書  記  官  鄔維玲
附註：
民事訴訟法第466條之1 ：
對於第二審判決上訴，上訴人應委任律師為訴訟代理人，但上訴
人或其法定代理人具有律師資格者，不在此限。
上訴人之配偶、三親等內之血親、二親等內之姻親，或上訴人為
法人、中央或地方機關時，其所屬專任人員具有律師資格並經法
院認為適當者，亦得為第三審訴訟代理人。第1 項但書及第2 項
情形，應於提起上訴或委任時釋明之。


司法院資訊處製作；財團法人民間司法改革基金會備份。
